臺灣新北地方法院民事判決　　　　　　 110年度訴字第1041號
原　　　告　吳昆陽　
被　　　告　陳芷玲　




上列當事人間請求返還投資款事件，經本院於民國110 年10月14
日言詞辯論終結，判決如下：
    主  文
被告應給付原告新臺幣壹佰壹拾萬肆仟壹佰捌拾元，及自民國一
一○年九月四日起至清償日止，按週年利率百分之五計算之利息
。
訴訟費用由被告負擔。
本判決於原告以新臺幣參拾陸萬玖仟元為被告供擔保後，得假執
行。
    事實及理由
壹、程序方面：
    本件被告未於言詞辯論期日到場，核無民事訴訟法第386 條
    各款所列情形，爰依原告聲請，由其一造辯論而為判決。
貳、實體方面：
一、原告主張：原告與被告之前夫為同事關係，均在位於桃園市
    ○○區○○○路000 號之友達光電股份有限公司上班，原告
    因此認識被告，於民國102 年10月底，被告向原告提議共同
    投資位於新北市林口區之房地，待該房地漲價後再行賣出以
    賺取差價，因斯時臺灣房地產景氣尚屬良好，原告不疑有他
    ，予以允諾，並於102 年11月1 日匯款新臺幣（下同）1,00
    0,000 元予被告，作為投資該房地之投資款，投資期間經原
    告不斷向被告詢問該房地是否出售，被告均稱因景氣正好，
    待該房地價格漲高後再出售，且以LINE通訊軟體告知投資明
    細，原告遂未特別要求被告出售該房地，直至105 年7 月間
    ，被告主動打電話告知原告將每月匯款100,000 元予原告以
    返還投資款項，嗣後卻一再拖延，未依其前開所述履行，原
    告深覺有疑，不斷詢問被告所投資標的之住址，被告始告知
    係購買門牌號碼新北市○○區○○路000 號7 樓之11房屋暨
    坐落基地（下合稱系爭房地），經原告於105 年10月11日向
    地政事務所申請系爭房地謄本，始知悉系爭房地業已於105
    年7 月1 日以買賣為原因而移轉登記予訴外人許沁源，經原
    告不斷催促被告，若系爭房地業已出售，應將雙方投資款項
    結清，被告始於105 年11月6 日交付明細，然被告此次交付
    明細與之前交付明細相較，其投資金額相差甚多、前後不一
    ，原告深覺被告實未投資，故無法提出系爭房地住址、權狀
    、相關費用單據等件，且被告若有投資，則何以無法結清並
    按月攤還投資款，原告遂向被告提出詐欺告訴，並經臺灣桃
    園地方檢察署以107 年度調偵字第407 號、109 年度調偵續
    字第3 號偵辦（下稱系爭偵查案件），被告於系爭偵查案件
    中自承雙方共同投資系爭房地，為出售系爭房地而支出792,
    789 元，最後出售系爭房地之買賣價差為650,000 元等語，
    亦即系爭房地投資虧損為142,789 元（計算式：792,789 元
    －650,000 元＝142,789 元），然經原告詢問系爭房地之管
    理員，得知系爭房地於被告買賣期間均有人居住，被告所列
    明細中亦有包含租金收入，足徵買賣系爭房地期間，系爭房
    地確有出租他人使用，且於該段期間租金收益有429,000 元
    ，是系爭房地投資應有盈餘286,211 元（計算式：429,000
    元－142,789 元＝286,211 元），再被告自承原告投資比例
    為36.4％，原告應可獲利104,180 元（計算式：286,211 元
    ×36.4％≒104,180 元，元以下捨棄），則被告自應將投資
    款及獲利合計1,104,180 元（計算式：1,000,000 元＋104,
    180 元＝1,104,180 元）返還原告。退萬步言，縱被告所稱
    系爭房地確有虧損，且虧損金額為142,789 元，則依原告投
    資比例應負擔虧損金額為51,976元（計算式：142,789 元×
    36.4％≒51,976元），被告尚須返還原告投資款948,024 元
    （計算式：1,000,000 元－51,976元＝948,024 元）。被告
    迄未返還投資剩餘款項，原告爰依兩造間投資契約法律關係
    ，提起本件訴訟等語。並聲明：㈠先位聲明：1.被告應給付
    原告1,104,180 元，及自起訴狀繕本送達翌日起至清償日止
    ，按週年利率5 ％計算之利息。2.如受有利判決，原告願供
    擔保，請准宣告假執行；㈡備位聲明：1.被告應給付原告94
    8,024 元，及自起訴狀繕本送達翌日起至清償日止，按週年
    利率5 ％計算之利息。2.如受有利判決，原告願供擔保，請
    准宣告假執行。
二、被告未於言詞辯論期日到場，亦未提出準備書狀作何聲明或
    陳述。
三、按當事人對於他造主張之事實，於言詞辯論時不爭執者，視
    同自認。但因他項陳述可認為爭執者，不在此限。當事人對
    於他造主張之事實，已於相當時期受合法之通知，而於言詞
    辯論期日不到場，亦未提出準備書狀爭執者，準用第1 項之
    規定。但不到場之當事人係依公示送達通知者，不在此限，
    民事訴訟法第280 條第1 、3 項定有明文。經查，原告主張
    前開事實，有上海商業儲蓄銀行匯出匯款申請書、手寫明細
    、臺灣桃園地方檢察署檢察官107 年度調偵字第407 號、10
    9 年度調偵續字第3 號不起訴處分書、被告於系爭偵查案件
    所提出之刑事陳報狀暨相關事證等件為證（見本院卷第21頁
    、第23頁、第29頁、第31至40頁、第41至191 頁），且被告
    已於相當時期受合法通知，而未於言詞辯論期日到場，亦未
    提出準備書狀爭執，則依民事訴訟法第280 條第3 項準用第
    1 項之規定，視同對原告主張之事實自認。從而，原告上開
    主張之事實，自堪信為真實。
四、按民法債編第2 章「各種之債」各節所規定之契約，固可謂
    為有名契約，但並不能因而涵蓋所有類型之契約，本於契約
    自由之原則，倘當事人因自由訂定而不能歸類之其他無名契
    約，自仍可類推適用民法相關之規定；合夥為2 人以上互約
    出資以經營共同事業之契約，隱名合夥則為當事人約定一方
    對於他方所經營之事業出資，而分受其營業所生利益，及分
    擔其所生損失之契約。故合夥所經營之事業，係合夥人全體
    共同之事業，隱名合夥所經營之事業，則係出名營業人之事
    業，非與隱名合夥人共同之事業（最高法院94年度台上字第
    1860號、42年度台上字第434 號、29年度上字第971 號、26
    年度上字第971 號判決意旨可資參照）。經查，兩造間相約
    共同投資系爭房地，由原告出資1,000,000 元，然未明確約
    定損益分配方式以觀，尚非典型之合夥或隱名合夥契約，惟
    倘該投資契約不違反強制、禁止規定或公序良俗者，依前開
    說明，自應賦予無名契約之法律上效力，而本件系爭投資契
    約係兩造共同出資購買系爭房地以作為投資，待將來處分系
    爭房地後，雙方均可從中獲取利益，在性質上應認為類似隱
    名合夥契約，而可得類推適用民法隱名合夥之相關規定。又
    本件被告委由他人出面購買系爭房地，後經被告委由出名人
    將系爭房地出售予許沁源，並於105 年7 月1 日以買賣為原
    因，將系爭房地所有權移轉登記予許沁源，又原告於系爭偵
    查案件中自承為出售系爭房地而支出792,789 元，最後出售
    系爭房地之買賣價差則為650,000 元，且原告所提出結算明
    細中有租金收入429,000 元，是系爭房地投資應有盈餘286,
    211 元（計算式：429,000 元＋650,000 元－792,789 元＝
    286,211 元），再被告自承原告投資比例為36.4％，原告應
    可獲利104,180 元（計算式：286,211 元×36.4％≒104,18
    0 元，元以下捨棄）等情，是被告自應將投資款及獲利合計
    1,104,180 元（計算式：1,000,000 元＋104,180 元＝1,10
    4,180 元）給付原告等情，為被告所自認在案，是本件兩造
    就系爭房地所成立前開類似隱名合夥之投資契約，於結算損
    益後，原告請求被告給付1,104,180 元，並加計法定遲延利
    息，為有理由，應予准許。
五、綜上所述，原告依兩造間投資契約法律關係，請求被告給付
    1,104,180 元，及自起訴狀繕本送達翌日之110 年9 月4 日
    （見本院卷第233 頁送達證書）起至清償日止，按週年利率
    5 ％計算之利息，為有理由，應予准許。
六、原告陳明願供擔保，請求宣告假執行，與民事訴訟法第390
    條第2 項之規定並無不合，茲酌定相當擔保金額，予以准許
    。
七、本件事證已臻明確，原告其餘主張與攻擊防禦方法及所提證
    據，經審酌後認與本件判決之結果不生影響，爰不另一一論
    述，併此敘明。
八、訴訟費用負擔之依據：民事訴訟法第78條。
中    華    民    國   110    年    10    月    28    日
                  民事第五庭  法  官  黃乃瑩
以上正本係照原本作成。
如對本判決上訴，須於判決送達後20日內向本院提出上訴狀。如
委任律師提起上訴者，應一併繳納上訴審裁判費。 
中    華    民    國   110    年    10    月    28    日
                              書記官  李振臺